臺灣士林地方法院民事判決　九十年訴字第七五二號
　　原　　　告　乙○○
　　被　　　告　丙○○
　　　　　　　　甲○○
右當事人間請求損害賠償事件，由刑事庭移送前來，本院決如左：
    主　　　文
被告應連帶給付原告新臺幣柒萬伍仟元，及均自民國九十年一月六日起至清償日止，
按年息百分之五計算之利息。
被告丙○○應給付原告新臺幣貳拾伍萬捌仟元，及自民國九十年一月六日起至清償日
止，按年息百分之五計算之利息。
原告其餘之訴駁回。
訴訟費用由被告連帶負擔十分之一，被告丙○○負擔十分之四，餘由原告負擔。
本判決第一項於原告以新臺幣貳萬伍仟元為被告供擔保後，得假執行。
本判決第二項於原告以新臺幣捌萬陸仟元為被告丙○○供擔保後，得假執行。
原告其餘假執行之聲請駁回。
    事實及理由
一、本件被告丙○○未於言詞辯論期日到場，核無民事訴訟法第三百八十六條各款所
    列情形，爰依原告之聲請，由其一造辯論而為判決。
二、按「訴狀送達後，原告不得將原訴變更或追加他訴，但有下列情形之一者，不在
    此限：三、擴張或減縮應受判決事項之聲明者。」，民事訴訟法第二百五十五條
    第一項第三款定有明文。本件原告起訴請求被告應連帶給付新臺幣（下同）六十
    五萬五千元，及自起訴狀送達翌日起至清償日止，按年息百分之五計算之利息，
    嗣於民國九十年十一月二十二日原告當庭表示將請求之金額擴張為「六十八萬五
    千元」及自起訴狀送達翌日起至清償日止，按年息百分之五計算之利息，核其變
    更顯係擴張應受判決事項之聲明，揆諸前開法條規定，自應予准許。
三、原告主張︰被告丙○○於八十七年間，以原告使用被告丙○○及其女兒甘孟平為
    人頭虛報薪資所得為由，向原告恫稱如不給付一千萬賠償金，將告發原告逃漏稅
    捐等語，連續於附表(一)所示時、地，以加害原告家人生命、財產之事，恐嚇原告
    ，嗣更夥同有犯意聯絡之被告甲○○，於八十八年一月十四日，在臺北市○○路
    某ＰＵＢ脅迫原告簽發到期日分別為八十八年一月十四日、同年一月三十一日及
    同年二月二十八日，面額分別為三十萬元、七萬五千元及七萬五千元不等之本票
    三紙，再於八十八年二月九日，由被告甲○○以電話詢問原告是否準備好款項，
    約定於八十八年二月十四日下午五時許，在台北市○○路六十八號木瓜牛奶店取
    款，致原告心生畏怖，而先後交付附表(一)、(二)所示之款項。被告二人所涉之恐嚇
    取財犯行，業由檢察官提起公訴，並經本院及臺灣高等法院以九十年度上訴字第
    一九六四號判決判處被告丙○○有期徒刑八月及被告甲○○有期徒刑六月確定，
    爰依民法第一百八十五條第一項及第一百八十四條之規定，聲明(一)、被告應連帶
    給付六十八萬五千元及自起訴狀送達翌日起至清償日止，按年息百分之五計算之
    利息；(二)、願供擔保請准宣告假執行。
四、被告甲○○對於因恐嚇取財而遭判刑確定一事並不爭執，僅辯稱：原告給那些金
    額是原告和被告丙○○間的事，並不清楚有恐嚇之事，伊只知道七萬五千元的部
    分，其他的伊不知道；被告丙○○則於九十年七月五日庭訊時先坦承取得原告所
    交付二十一萬多元，嗣於同月三十一日庭訊時再稱有取得原告交付之三十萬餘元
    ，惟辯稱所取得之金額並非恐嚇原告得來的，而是稅金云云。被告二人均請求駁
    回原告之訴及假執行之聲請。
五、經查，被告丙○○於八十七年間因不滿原告未依約繳納因虛報薪資所得應付之稅
    款，而意圖為自己不法所有，並基於概括之犯意，先於附表編號(三)編號一所示時
    、地，藉詞原告以其名義充作人頭浮報過多薪資所得致其須另行繳納稅款為由，
    向原告恫稱：若不拿出五萬元解決，將檢舉原告漏稅，使原告心生畏懼而交付四
    萬八千元。又於附表(三)編號二至五所載時、地，藉詞原告交付之二張商業本票其
    上地址欄因原告記載錯誤，害伊白費很多人力及物力尋找原告住所，要求原告給
    予「跑路工」，向原告恫稱：若不拿出數萬元解決，將檢舉原告漏稅，使原告心
    生畏懼，而先後交付九萬元、一萬二千元、三萬元、七萬八千元。嗣又於八十八
    年一月十三、十四日間，承前揭恐嚇取財之同一概括犯意，與被告甲○○基於共
    同之犯意聯絡，由被告丙○○先於電話中對原告表示知道原告住處及母親車牌號
    碼，復與被告甲○○於八十八年一月十四日，在台北市○○路某ＰＵＢ店內，以
    原告本票地址寫錯、讓他們找不到花了很多人力物力，看原告要如何解決，及以
    檢舉逃漏稅捐等語恐嚇原告，使原告心生畏懼，害怕對家人不利，因而簽發到期
    日分別為八十八年一月三十一日、同年二月十四日、二月二十八日，面額分別為
    七萬五千元、三十萬元、七萬五千元之本票三張；其後原告再於附表(三)編號六所
    示之時、地交付現金七萬五千元予被告丙○○，以換回已屆八十八年一月三十一
    日之到期日，面額七萬五千元之前揭本票一紙，嗣於八十八年二月十四日原告向
    警方自首虛報薪資逃漏稅捐，並會同警方於當日下午五時許，在台北市○○路六
    十八號木瓜牛奶店查獲被告丙○○、甲○○，並自被告甲○○身上取出原告所簽
    發面額三十萬元及七萬五千元之本票各一張，被告二人所涉之恐嚇取財犯行已遭
    判決有罪確定之事實，業據原告提出起訴書及自動櫃員機交易明細單各一紙（均
    影本）為證，並經本院依職權調閱臺灣高等法院九十年度上易字第三四八七號刑
    事案卷屬實，且被告丙○○對於取得附表(三)編號一、二及六以及被告甲○○對於
    附表(三)編號六之原告交付之金額等情亦不加以爭執，復有自動櫃員機交易明細及
    無摺存入收款存根二紙附於前開刑事偵查卷可證，則堪信原告此部份事實為真實
    。雖被告甲○○辯稱不知情，以及被告丙○○於言詞辯論期日前辯稱所取得原告
    交付之金額係屬稅金云云，然查，被告丙○○遭虛列薪資所需補稅之稅款僅有一
    萬三千六百二十元，前開確定之刑事判決已記載甚明，卻向原告取得如附表(三)所
    示高達十餘倍之金額以及所簽發之本票，並均以如不賠償即要檢舉原告等語恫嚇
    原告，致令原告不得不交付上開款項，則被告二人前開所辯，均難以採信，堪信
    被告丙○○確實因自己恐嚇取財而取得之金額，總計為二十五萬八千元，亦即附
    表(三)之一至五之金額等情，以及被告丙○○、甲○○二人因共同恐嚇取財所取得
    之金額係附表(三)編號六之金額七萬五千元。至於原告僅簽發本票而尚未付款之部
    分以及原告請求超過附表(三)所示之金額部分，因未舉出任何證據可供調查或證明
    確有受到損害，且為被告二人所否認，則超過附表(三)所示金額之請求，即乏依據
    ，尚難准許。
六、按因故意或過失，不法侵害他人之權利者，負損害賠償責任；數人共同不法侵害
    他人之權利者，連帶負損害賠償責任；遲延之債務，以支付金錢為標的者，債權
    人得請求依法定利率計算之遲延利息，但約定利率較高者，仍從其約定利率；應
    付利息之債務，其利率未經約定，亦無法律可據者，週年利率為百分之五。民法
    第一百八十四條第一項前段、第一百八十五條第一項前段、第二百三十三條第一
    項、第二百零三條分別定有明文。從而，原告基於共同侵權行為之規定，訴請被
    告二人應連帶給付原告七萬五千元，及均自起訴狀送達翌日即九十年一月六日起
    至清償日止，按年息百分之五計算之遲延利息，以及被告丙○○應給付原告新臺
    幣二十五萬八千元，及自起訴狀送達翌日即九十年一月六日起至清償日止，按年
    息百分之五計算之利息，為有理由，應予准許，逾此範圍之請求尚屬無據，均應
    予駁回。
七、本件原告既陳明願供擔保請准宣告假執行，就原告勝訴部分，經核並無不合，爰
    酌定如主文所示之擔保金額，併予准許。至原告敗訴部分，其假執行之聲請已失
    所附麗，應併予駁回。
八、據上論結，原告之訴為一部有理由、一部無理由，依民事訴訟法第三百八十五條
    第一項前段、第七十九條但書、第八十五條第二項、第三百九十條第二項，判決
    如主文。
中　　　華　　　民　　　國　　九十一　　年　　　七　　　月　　 十六 　　日
                                    臺灣士林地方法院民事第三庭
~B法　　　官　林政佑
右為正本係照原本作成。
如對本判決上訴須於判決送達後廿日內向本院提出上訴狀。
中　　　華　　　民　　　國　　九十一　　年　　　七　　　月　　 十九　 　日
~B法院書記官　周霙蘭
